臺灣板橋地方法院刑事判決　　　　　　　99年度易字第1903號
公　訴　人　臺灣板橋地方法院檢察署檢察官
被　　　告　鄭進峰
上列被告因誣告案件，經檢察官提起公訴（九十九年度偵字第一
四六九四號），本院判決如下：
    主  文
鄭進峰未指定犯人，而向該管公務員誣告犯罪，處拘役貳拾日，
如易科罰金，以新臺幣壹仟元折算壹日。
    事  實
一、鄭進峰自民國九十八年八月二日下午二時十五分四十九秒（
    起訴書誤載為下午二時四十分）至同日下午三時四十五分五
    十六秒（起訴書誤載為下午二時五十分）之間，以其所使用
    之0000000000號行動電話（手機序號為0000
    0000000000000），撥打000000000
    0號行動電話（係交友電話捷威興業有限公司刊登於國衛電
    視之門號）及000000000之交友電話（通話費每分
    鐘新臺幣《下同》一百元，每通收費上限五百元，達通話費
    上限時通話中斷），計總通話費為六千五百二十一．三元，
    為圖免支付上開電話費用，明知其所使用之上開行動電話門
    號並未遭人盜打，竟基於未指定犯人而誣告他人犯罪之犯意
    ，於九十八年九月一日下午五時五十四分許，前往設於臺北
    市○○區○○路三段一一一巷十八號內政部警政署電信警察
    隊第一中隊，向該管警員謊報其上開門號遭人盜撥而誣陷未
    指定之人涉犯違反電信法第五十六條第一項之盜用他人電信
    設備通信罪嫌，並製作詢問筆錄，嗣於同年十月一日經警調
    閱上揭行動電話之通話明細表、雙向通聯紀錄表查明後始悉
    上情。
二、案經國家通訊傳播委員會函送臺灣板橋地方法院檢察署檢察
    官偵查起訴。
    理  由
壹、證據能力部分：
    按被告以外之人於審判外之言詞或書面陳述，除法律有規定
    者外，不得作為證據；又被告以外之人於偵查中向檢察官所
    為之陳述，除顯有不可信之情況者外，得為證據，又除前三
    條之情形外，下列文書亦得為證據：二、除顯有不可信之情
    況外，從事業務之人於業務上或通常業務過程所須製作之紀
    錄文書、證明文書，刑事訴訟法第一百五十九條第一項、第
    一百五十九條之一第二項、第一百五十九條之四第二款分別
    定有明文。查證人鄭進榮於檢察官偵查中所為之證詞，依作
    成之情況並無顯有不可信之情形，依上揭規定有證據能力；
    又卷附0000000000號行動電話之雙向通聯紀錄、
    通話明細表、00000000號市內電話之通聯紀錄查詢
    系統表及新世紀資通公司付費語音資訊服務資費表等，均係
    從事業務之人於業務上或通常業務過程所須製作之紀錄文書
    ，亦均有證據能力；另按被告以外之人於審判外之陳述，雖
    不符前四條之規定，而經當事人於審判程序同意作為證據，
    法院審酌該言詞陳述或書面陳述作成時之情況，認為適當者
    ，亦得為證據。當事人、代理人或辯護人於法院調查證據時
    ，知有第一百五十九條第一項不得為證據之情形，而未於言
    詞辯論終結前聲明異議者，視為有前項之同意，刑事訴訟法
    第一百五十九條之五分有明文；證人陳信華於警詢時之證述
    ，
    當事人未於本院言詞辯論終結前聲明異議，本院審酌該言詞
    陳述作成時之情況，認為適當，亦有證據能力，核先敘明。
貳、實體部分：
一、訊據被告鄭進峰矢口否認有為上揭誣告犯行，辯稱：伊使用
    0000000000號行動電話，因為行動電話之客服人
    員告知伊手機通話費用已經超過一千元，他們是說伊之手機
    資費已經超過月租費，伊即於該日下午二時四十分許，以家
    用00000000電話，告知客服人員將伊手機停話，限
    制所有手機撥出，到了下午二點四十五分時，伊弟鄭進榮接
    到客服電話，伊馬上下樓去接，並立刻將行動電話拿在身上
    ，都沒有撥打○二○八之電話，明細表上撥打電話時間之前
    伊就已經將行動電話停話了，為何會發生這些通話紀錄，伊
    也覺得很奇怪；事實欄所載之電話通話，並非伊所撥打，這
    筆電話如果是伊所撥，伊即不會這樣子跟電信警察報案，伊
    不用為了六千多元電話跑了好幾趟警察局云云。經查：
  (一)被告所使用門號0000000000號（手機序號為00
    000000000000000）之行動電話，於九十八
    年八月二日下午二時十五分四十九秒至同日下午三時四十五
    分五十六秒之間，均由被告持有中，位置係被告住所地新北
    市○○區○○街十三巷十五號，其間並無遺失，或供親人即
    同居人使用撥打之情事，業據被告供承在卷，復與證人即被
    告之弟鄭進榮於偵查中之證詞相符合。
  (二)被告持用之上揭手機門號於九十八年八月二日下午二時十五
    分四十九秒起至同日下午三時四十五分五十六秒止之間，共
    計撥打0000000000號行動電話（係交友電話捷威
    興業有限公司刊登於國衛電視之門號）二通及000000
    000之交友電話十三通（通話費每分鐘一百元，每通收費
    上限五百元，達通話費上限時通話中斷），計總通話費為六
    千五百二十一．三元，手機發射通訊基地台地址均為新北市
    ○○區○○路四七二巷六十五號八樓頂平台等事實，有證人
    即捷威興業有限公司業務陳信華於警詢中之證詞，及卷附0
    000000000號行動電話之雙向通聯紀錄（含手機序
    號、發射台位置）、通話明細表及新世紀資通公司付費語音
    資訊服務資費表等足稽。
  (三)被告辯稱：因為行動電話之客服人員告知伊手機通話費用已
    經超過一千元，伊即於該日下午二時四十分許，以家用00
    000000電話，告知客服人員將伊手機停話，限制所有
    手機撥出，是伊在明細表上撥打○二○八開頭電話時間之前
    即將行動電話停話了，為何會發生這些通話紀錄，伊不知云
    云；而證人即遠傳電信法務專員鍾耀德於本院審理中證稱：
    「我對照被告的通話紀錄及對照我們公司的系統備註，該0
    000000000號門號是八月二日下午四點二十五分，
    我們公司的控管的單位，通知鄭先生（按指被告）他的電話
    有異常的狀況，當時鄭先生主動要求設限，當時我們公司有
    告知鄭先生該門號有撥打○二○八的電話，並告知他這個門
    號的費率是每分鐘一百元，下午四點二十九分鄭先生主動來
    電詢問○二○八的費率，下午四點三十九分鄭先生又要求復
    話，對照鄭先生在偵卷的通話明細表顯示，打○二○八電話
    的時間是下午二時四十二分三十三秒到三時四十五分五十六
    秒，所以他在撥打○二○八電話的時候，並非他所要求限制
    通話的時間。」等語，證人上揭證詞復與卷附000000
    0000號行動電話之雙向通聯紀錄（含手機序號、發射台
    位置）、通話明細表相符，是足證遠傳電信公司客服通知被
    告手機使用交友電話之時間係在該日下午四時二十五分許，
    而非撥打○二○八電話前之下午二時四十分許，又被告要求
    電信公司停話之時間亦非下午二時四十分許；且00000
    000號市內電話於九十八年八月一日零時至同年月三日二
    十三時五十九分五十九秒間，亦無任何通聯紀錄可查，此有
    市內電話之通聯紀錄查詢系統表在卷足按，是被告上揭辯稱
    ，伊使用之手機撥打○二○八電話，係在伊告知行動電話客
    服人員停話後所生云云即與事實不符，難以採信。
  (四)被告持用之上揭手機門號，於撥打0000000000號
    行動電話二通、000000000之交友電話十三通之期
    間，並無遺失、遭盜打之情形，撥號地址，從發射訊號之基
    地台觀之，亦無離開被告住所地，是綜上判斷，上揭門號之
    撥打使用，應為被告所自為。被告明知此，竟於九十八年九
    月一日下午五時五十四分許，前往設於臺北市○○區○○路
    三段一一一巷十八號內政部警政署電信警察隊第一中隊，向
    該管警員謊報其上開門號遭人盜撥而誣陷未指定之人涉犯違
    反電信法第五十六條第一項之盜用他人電信設備通信罪嫌，
    並製作詢問筆錄等節，並有國家通訊傳播委員會九十九年五
    月五日通傳警字第○九九七○○三一四三○號函、警詢筆錄
    附卷足考，本件事證已經明確，犯行堪以認定，應依法論科
    。
二、核被告所為，係犯刑法第一百七十一條第一項之未指定犯人
    誣告罪。爰審酌被告明知所持用之上揭手機門號，於撥打0
    000000000號行動電話二通、000000000
    之交友電話十三通之期間，並無遺失、遭盜打之情形，竟前
    往內政部警政署電信警察隊第一中隊，向該管警員謊報其上
    開門號遭人盜撥，而誣陷未指定之人涉犯違反電信法罪嫌，
    致他人受有刑事訴追之危險，有害於司法偵查權之行使及發
    動，浪費司法及警政資源，兼衡其生活狀況、智識程度、犯
    罪之動機、目的、手段、犯最後態度等一切情狀，量處如主
    文所示之刑，並諭知易科罰金之折算標準。
據上論斷，應依刑事訴訟法第二百九十九條第一項前段，刑法第
一百七十一條第一項、第四十一條第一項前段，刑法施行法第一
條之一，判決如主文。
本案經檢察官楊景舜到庭執行職務。
中    華    民    國   100    年    1     月    14    日
                  臺灣板橋地方法院刑事第十五庭
                                法  官  王綽光
以上正本證明與原本無異
如不服本判決，應於判決送達後10日內敘明上訴理由，向本院提
出上訴狀 (應附繕本) ，上訴於臺灣高等法院。其未敘述上訴理
由者，應於上訴期間屆滿後20日內向本院補提理由書「切勿逕送
上級法院」。
                                書記官  許清秋
中    華    民    國    100     年  1     月    17    日
附錄本案論罪科刑法條全文：
中華民國刑法第171條
未指定犯人，而向該管公務員誣告犯罪者，處1 年以下有期徒刑
、拘役或3 百元以下罰金。
未指定犯人，而偽造、變造犯罪證據，或使用偽造、變造之犯罪
證據，致開始刑事訴訟程序者，亦同。